【裁判字號】    97,勞訴,30
【裁判日期】    980519
【裁判案由】    確認僱傭關係存在等
【裁判全文】
臺灣彰化地方法院民事判決              97年度勞訴字第30號
原      告  乙○○
                      1號
訴訟代理人  林開福律師
            李美玉律師
被      告  金豐機器工業股份有限公司
法定代理人  丙○○
訴訟代理人  梁宵良律師
複  代理人  洪崇欽律師
上列當事人間請求確認僱傭關係存在事件，本院於民國98年5 月
5 日言詞辯論終結，判決如下：
    主      文
原告之訴及其假執行之聲請均駁回。
訴訟費用由原告負擔。
    事實及理由
壹、原告主張：
一、先位部分：
（一）原告乙○○自民國（下同）68年7 月10日起受僱於被告金
      豐機器工業股份有限公司，歷任被告公司裝配實習、製造
      實習、廠務組員、工程師等工作；嗣原告於93年擔任被告
      公司稽核長乙職期間，經被告公司指派兼任該公司轉投資
      之美國STAMTEC 公司總經理；又於95年7 月18日經被告公
      司發布人事命令，自同年8 月1 日起改任被告公司總經理
      ；於95年8 月9 日再經被告公司發布人事命令，依據95年
      度第6 次董事會會議決議，由原告出任被告公司董事長並
      暫兼總經理。
（二）被告公司復於95年11月14日召開95年度第9 次董事會議並
      決議：丙○○董事為新任董事長、陸泰陽為新任總經理（
      ，並將原告改派任職於董事長室，核定給予原告之薪資為
      每月新臺幣（下同）131,400 元（原薪給「181,400 元」
      ，異動後薪給「131,400 元」，不再支領主管給「50,000
      元」），即原告經被告公司調派為非主管之職務，於斯時
      已無經理人身分，係屬一般勞工，兩造間係成立勞動契約
      ，應有勞動基準法之適用。原告並依此職給按月支領薪資
      ，迄至96年5 月31日，被告公司竟未具任何理由拒絕給付
      原告任何薪資。經原告於96年7 月間向被告公司洽詢，被
      告公司卻表示原告已遭解僱。
（三）被告公司於不具上開勞動基準法第11條法定要件之情形下
      ，通知原告已遭解僱，即屬被告公司終止勞動契約之行為
      ，惟該終止勞動契約之通知不符上開法律規定，自不合法
      ，不生終止兩造勞動契約之效力，是原告與被告公司間勞
      動契約依然存在，則原告請求確認兩造間僱傭關係存在，
      當屬有據。被告公司為預示拒絕受領原告勞務之意思表示
      ，然原告在被告公司違法解僱前，並無任意去職之意，是
      被告公司無預警將原告解僱而拒絕受領原告提供勞務後，
      即應負受領遲延之責，原告無須催告被告公司受領勞務，
      而被告公司於受領遲延後，亦未再對原告表示受領勞務之
      意或為受領給付為必要之協力，揆諸前揭最高法院判決意
      旨，應認被告公司已經受領勞務遲延，被告公司自應給付
      工資予原告。
（四）被告公司最遲係於每月5 日前，給付原告上個月工資；又
      原告於遭被告公司違法解僱前6 個月，每月固定領取被告
      公司發給薪資131,400 元，茲以原告平均每月領取薪資13
      1,400 元為計算基準，則被告公司應給付原告2, 233,800
      元〔計算式：131,400 ×17＝2,233,800 （即被告公司自
      96年7 月5 日至97年11月5 日未給付原告之薪資），及法
      定遲延利息；暨自97年11月5 日起至原告復職日止，按月
      給付原告131,400 元。
（五）對被告答辯之說明：
    1.被告雖稱原告於95年11月15日調職後從未進入被告公司，
      亦未替被告公司服過任何勞務，然於96年2 至6 月間，被
      告公司當時之董事長丙○○及總經理丁○○曾指示原告參
      與被告公司王度智副總經理及甲○○營業部長在內的工作
      小組，與鴻海電子集團接洽有關鴻海公司入股被告公司之
      意向，並與鴻海電子集團的高層共同進行有關投資被告公
      司可行性方案及策略評估報告。其中原告具體之工作內容
      ，包含：(1)受被告公司丙○○董事長指示擔任被告公司與
      鴻海中、高階主管的對話窗口，提供經營、財務數據、分
      析報告。(2)應鴻海電子集團要求多次與被告公司工作小組
      到鴻海電子集團海外生產基地─富士康公司（位於中國大
      陸深圳）進行對談，提供經營面、策略面、財務面資訊、
      評估報告所需的資料。(3)與被告公司丙○○董事長及被告
      公司創辦人紀金標先生前往鴻海電子集團台灣總部及富士
      康公司中國大陸生產基地與鴻海電子集團高層面洽募股引
      資事宜……等。上述原告受被告公司指示至海外出差之旅
      費申請及報銷單據皆經過被告公司董事長室韋霽佳小姐經
      辦，並送交被告公司丙○○董事長及丁○○總經理簽核。
      又於96年4 月至5 月間，由於被告公司財務吃緊，無法支
      付供應商貨款，原告曾受被告公司丙○○董事長指示與被
      告公司重點供應商（例如：昶穎自動控制股份有限公司）
      協商、安撫情緒以利供貨正常。
    2.復被告公司老董事長紀金標於95年3 月退休後，由丙○○
      繼任為董事長，至95年8 月間雖改由原告為被告公司之董
      事長，然至95年11月間，丙○○即又復任為被告公司之董
      事長。查丙○○較原告年長（丙○○為原告之兄長），其
      長年來均任職於被告公司，且亦非第一次擔任被告公司董
      事長，故自無所謂因不熟悉業務，而需聘任顧問之可言。
      倘原告係所謂被告公司之顧問，則理應會有「聘任契約」
      ，內載聘僱之期間及服務之內容；且在被告公司人事單位
      所造具之人事異動銓敘表之「職務」欄內，更理應會填載
      為「顧問」，然均無；足證被告公司主張其與原告間係所
      謂委任之顧問關係云云，並非事實。況縱使名為顧問，亦
      未必係委任關係，益徵被告公司前開主張，確屬無據。
（六）並聲明：1.確認兩造間僱傭關係存在。2.被告金豐機器工
      業股份有限公司應給付原告2,233, 800元，及自起訴狀繕
      本送達翌日起至清償日止，按週年利率5%計算之利息；97
      年11月5 日起至原告復職日止，按月給付原告131,400 元
      。3.訴訟費用由被告負擔。4.原告願供擔保，請准宣告假
      執行。
二、備位部分：
（一）按「雇主依第11條或第13條但書規定終止勞動契約者，其
      預告期間依左列各款之規定：一、繼續工作3 個月以上1
      年未滿者，於10日前預告之。二、繼續工作1 年以上3 年
      未滿者，於20日前預告之。三、繼續工作3 年以上者，於
      30日前預告之。」、「雇主未依第1 項規定期間預告而終
      止契約者，應給付預告期間之工資。」勞動基準法第16條
      第1 項、第3 項，分別定有明文。又「雇主依前條終止勞
      動契約者，應依左列規定發給勞工資遣費：一、在同一雇
      主之事業單位繼續工作，每滿1 年發給相當於1 個月平均
      工資之資遣費。二、依前款計算之剩餘月數，或工作未滿
      1 年者，以比例計給之。未滿1 個月者以1 個月計。」勞
      動基準法第17條亦有明文。
（二）倘認兩造間之僱傭關係已不存在，惟依上開勞動基準法規
      定，被告公司亦應依法發給原告預告期間之工資暨以平均
      工資計算之資遣費。
    1.預告期間工資部分：
      原告自68年7 月10日起受僱於被告公司，至96年7 月間遭
      被告公司終止兩造間之勞動契約，原告年資約計23.49 年
      〔計算式：0.22（68.07.10~68.09.28 ，合計81天，81天
      /365天≒0.22）＋0.17（69.07.06~69.09.04 ，合計61天
      ，61天/365天≒0.17）＋0.17（71.06.04~71.08.05 ，合
      計63天，63天/365天≒0.17）＋22.93 （73.06.28~96.05
      .31 ，合計22年又338 天，8368天/365天≒22.93） ＝23
      .49 ，以此計算原告預告期間之工資，應為131,400 元（
      即1 個月之工資）。
    2.資遣費部分：
      原告受僱於被告公司之年資約計23.49 年，業如上述，以
      此計算原告之資遣費，應為3,087,900 元（計算式：131,
      400 ×23.49 ＝3,086,586 元）。
    3.綜上，被告公司因終止勞動契約應給付原告之金額，合計
      應為3,217,986 元（計算式：131,400 ＋3,086,586 ＝3,
      217,986 元）。
（三）並聲明：1.被告公司應給付原告3,217,986 元，及自起訴
      狀繕本送達翌日起至清償日止，按週年利率5%計算之利息
      。2.訴訟費用由被告負擔。3.原告願供擔保，請准宣告假
      執行。
貳、被告則以：
一、原告為被告公司創辦人紀金標之次子，被告法定代理人丙○○則為紀金標之長子；而原告自68年7 月間進入被告公司後
    ，先後擔任實習生、組員、工程師、經理、處長、副總經理
    、稽核長、總經理、董事長兼總經理等職務，原告自86 年5
    月1 日起，即先後在被告公司擔任副總經理、總經理等職務
    ，95年8 月1 日回任總經理後，由被告公司法人董事年億機
    械企業有限公司指派為法人代表人，並於95年8月7日第6 次
    董事會議經推選為董事長（兼總經理）；嗣因法人董事年億
    機械企業有限公司改派代表人，於95年11月14日第9 次董事
    會議重新選任丙○○為董事長及訴外人陸泰陽為總經理。
二、原告卸任董事長兼總經理職務後，雖仍編制於董事長室，但
    並無應負責執行之職務，亦無應工作之場所及勤務時間（上
    班、下班、請休假）之拘束；被告公司為借重原告多年來在
    被告公司之營運經驗，並提供經營管理意見備詢，自95年11
    月15日起至96年5 月31日止，以顧問方式每月支領131,400
    元報酬，但並未進入被告公司服務，其支薪應屬顧問性質而
    非勞務給付，亦不受被告指揮監督；嗣因接任者熟悉公司業
    務後，原告階段性任務已完成，被告因而終止兩造間之委任
    關係；故原告係受託為被告處理一定目的之事務，與被告並
    不具有勞工與僱主間之從屬關係，兩造間為委任而非僱傭關
    係。
三. 再勞動基準法所規定之勞動契約當事人之勞工，具有人格從
    屬性，即受僱人在雇主企業組織內，需服從雇主權威，並有
    接受懲戒或制裁之義務，需親自履行，不得使用代理人；經
    濟上之從屬性，即受僱人並不是為自己之營業勞動而是從屬
    於他人，為該他人之目的而勞動，納入雇主之生產體系，並
    與同僚間居於分工合作狀態。本件兩造間並不存在前開勞動
    契約或僱傭契約應有之從屬性，至為明確。另原告雖提出勞
    工保險卡用以主張兩造間存有勞動契約，惟按參加勞工保險
    ，並非即為勞動基準法所稱之勞工，此由勞工保險條例第8
    條第1 項第3 款規定雇主亦得加入勞工保險自明。
四. 綜上所述，原告主張兩造間存有僱傭關係，先位聲明請求確
    認僱傭關係存在及給付薪資，以及備位聲明請求依勞動基準
    法規定，給付預告期間之工資暨以平均工資計算之資遣費，
    均無理由等語資為抗辯。並聲明：1.請求駁回原告先位及備
    位之訴。2.訴訟費用由原告負擔。3.如受不利判決願供擔保
    請准宣告免為假執行。
參、兩造不爭執之事項：
一、原告為被告公司創辦人紀金標之次子，被告法定代理人丙○○則為紀金標之長子；而原告自68年7 月間進入被告公司後
    ，先後擔任實習生、組員、工程師、經理、處長、副總經理
    、稽核長、總經理、董事長兼總經理等職務，95年8 月7 日
    至95年11月14日擔任被告公司董事長兼總經理，95年11月15
    日卸任董事長兼總經理職務後，仍編制於董事長室。
二、自95年11月15日起至96年5 月31日止，原告向被告公司每月
    支領131,400 元。
三、96年5 月31日當天被告終止與原告間之契約，並未先行預告
    。
肆、得心證之理由：
一、按確認法律關係之訴，非原告有即受確認判決之法律上利益
    者，不得提起，民事訴訟法247 條第1 項前段定有明文。而
    所謂即受確認判決之法律上利益，係指法律關係之存否不明
    確，原告主觀上認其在法律上之地位有不安之狀態存在，且
    此種不安之狀態，能以確認判決將之除去者而言（最高法院
    52年度臺上字第1240號判例意旨參照）。本件原告主張自95
    年11月15日起，原告不再支領主管給「50,000元」，即原告
    經被告公司調派為非主管之職務，於斯時已無經理人身分，
    係屬一般勞工，兩造間係成立勞動契約，應有勞動基準法之
    適用。迄於96年5 月31日，被告於不具勞動基準法第11條法
    定要件之情形下，通知原告已遭解僱，原告在被告公司違法
    解僱前，並無任意去職之意，是被告公司無預警將原告解僱
    而拒絕受領原告提供勞務後，即應負受領遲延之責，應給付
    工資予原告，原告無須催告被告公司受領勞務，被告公司前
    開通知不合法，不生終止兩造勞動契約之效力，是原告與被
    告公司間勞動契約依然存在，則原告請求確認兩造間僱傭關
    係存在，當屬有據。故兩造間是否仍有僱傭關係存在，即影
    響原告之法律上地位，而此不安之狀態，得以本件確認判決
    除去，揆諸上開規定及說明，原告對被告提起本件確認僱傭
    關係存在之訴，應有確認利益，此合先敘明。
二、按稱僱傭者，謂當事人約定，一方於一定或不定之期限內為
    他方服勞務，他方給付報酬之契約；而稱委任者，謂當事人
    約定，一方委託他方處理事務，他方允為處理之契約；民法
    第482 條、第528 條分別定有明文。次按僱傭契約依民法第
    482 條之規定，係以約定受僱人於一定或不定之期限內，為
    僱用人服勞務，僱用人給與報酬為其成立要件。就此項成立
    要件言之，僱傭契約在受僱人一方，僅止於約定為僱用人供
    給一定之勞務，即除供給一定勞務之外，並無其他目的，在
    僱用人一方，亦僅約定對於受僱人一定勞務之供給而與以報
    酬，縱使受僱人供給之勞務不生預期之結果，仍應負給與報
    酬之義務，此為其所有之特徵（最高法院45年度臺上字第16
    19號判例參照）；亦即僱傭契約與委任契約雖均係以提供勞
    務之契約，惟僱傭契約之僱用人與受僱人間有使用從屬關係
    ，亦即受僱人提供勞務之過程應受僱用人之指揮、監督，且
    其勞務之供給及受領有其專屬性，非經僱用人之同意，不得
    使第三人代服勞務或為第三人服勞務；且受僱人受領之報酬
    乃勞務供給之一定代價，與工作完成無關。至於委任契約，
    則無勞雇關係之監督從屬性存在。換言之，僱傭在乎服勞務
    ，委任則在乎完成工作，雖完成工作自亦需勞務，故二者類
    似即同屬勞務契約；但僱傭祇在乎服勞務，亦即其標的在乎
    勞務之本體；而委任則在乎一定完成之工作，亦即其標的在
    乎勞務之結果，不在乎勞務之本體（勞務僅為一種手段而已
    ）。因此前者有無結果，均能獲得報酬；而後者若無結果時
    ，則不得請求報酬。又前者提供勞務，需聽從僱用人之指揮
    、監督，具有從屬性，後者既注重工作之完成，則工作之進
    行中，自具有獨立性（最高法院83年度臺上字第72號判決參
    照）。再按當事人主張有利於己之事實者，就其是事實有舉
    證之責任；民事訴訴法第277 條亦定有明文。又主張常態事
    實者，就其事實無庸舉證，主張變態事實者，應就變態事實
    負舉證義務，此為舉證責任分擔原則；另民事訴訟如係原告
    主張權利者，應先由原告負舉證之責，若原告先不能舉證，
    以證實自己主張之事實為真實，自應駁回原告之請求。再者
    ，原告對於自己主張之事實已盡證明之責後，被告對其主張
    ，如抗辯其不實，並提出新事實而無為反對之主張者，則原
    告對其反對之主張，亦應負證明之責；而原告於抗辯事實若
    無確實證明方法或僅以空言爭執者，當然認定其抗辯事實之
    非真正，而應為原告不利益之裁判（最高法院17年度上字第
    917 號、18年上字第2855號、69年臺上字第3546號判例及74
    年度臺上字第2143號、87年度臺上字第294 號判決意旨參照
    ）。
三、原告主張原告為被告公司創辦人紀金標之次子，被告法定代
    理人丙○○則為紀金標之長子；而原告自68年7 月間進入被
    告公司後，先後擔任實習生、組員、工程師、經理、處長、
    副總經理、稽核長、總經理、董事長兼總經理等職務，原告
    並於95年8月7 日第6次董事會議經推選為董事長（兼總經理
    ）；嗣因法人董事年億機械企業有限公司改派代表人，於95
    年11月14日第9 次董事會議重新選任丙○○為董事長及訴外
    人陸泰陽為總經理；原告卸任董事長兼總經理職務後，雖仍
    編制於董事長室，自95 年11月15日起至96年5月31日止，每
    月支領131,400 元等事實，已據原告陳述在卷，並有其所提
    出之被告公司95年8月9 日人事命令、95年11月14日95年第9
    次董事會議決議、95年11月底人事異動銓敘表、員工薪資冊
    影本各1 份在卷可參（見本院卷第3-16頁），且為被告所不
    爭執，固為真實。
四、惟原告另主張：被告公司於95年11月15日核定給予原告之薪
    資相較於原薪給「181,400元」，乃不再支領主管給「50,00
    0 元」，故原告經被告公司調派為非主管之職務後，已屬一
    般勞工，兩造間係成立勞動契約，應有勞動基準法之適用。
    且於96年2至6月間，被告公司當時之董事長丙○○及總經理
    丁○○曾指示原告參與被告公司王度智副總經理及甲○○營
    業部長在內的工作小組，與鴻海電子集團接洽有關鴻海公司
    入股被告公司之意向，並與鴻海電子集團的高層共同進行有
    關投資被告公司可行性方案及策略評估報告。上述原告受被
    告公司指示至海外出差之旅費申請及報銷單據皆經過被告公
    司董事長室韋霽佳小姐經辦，並送交被告公司丙○○董事長
    及丁○○總經理簽核。又於96年4月至5月間，由於被告公司
    財務吃緊，無法支付供應商貨款，原告曾受被告公司丙○○
    董事長指示與被告公司重點供應商（例如：昶穎自動控制股
    份有限公司）協商、安撫情緒以利供貨正常。復被告公司老
    董事長紀金標於95 年3月退休後，由丙○○繼任為董事長，
    至95年8月間雖改由原告為被告公司之董事長，然至95 年11
    月間，丙○○即又復任為被告公司之董事長。丙○○較原告
    年長（丙○○為原告之兄長），其長年來均任職於被告公司
    ，且亦非第一次擔任被告公司董事長，故自無所謂因不熟悉
    業務，而需聘任顧問之可言。倘原告係所謂被告公司之顧問
    ，則理應會有「聘任契約」，內載聘僱之期間及服務之內容
    ；且在被告公司人事單位所造具之人事異動銓敘表之「職務
    」欄內，更理應會填載為「顧問」，然均無；足證被告公司
    主張其與原告間係所謂委任之顧問關係云云，並非事實。況
    縱使名為顧問，亦未必係委任關係，益徵被告公司前開主張
    ，確屬無據。並提出原告之勞工保險卡、被告公司95 年7月
    18 日人事命令、原告之護照內頁影本為證（見本院卷第9、
    10、141、142頁），則均為被告堅詞否認，並為前揭情詞之
    抗辯，從而，本件首予審究者厥為兩造間究係屬委任關係抑
    或勞動契約之僱傭法律關係，亦即原告是否屬勞動基準法上
    所稱之勞工，得否本於勞動基準法之規定，請求被告給付工
    資。
五、經查：
（一）按稱勞工者，為受僱主僱用從事工作獲致工資者；而勞動
      契約，則為約定勞雇關係之契約；另稱僱傭者，為當事人
      約定，一方於一定或不定之期限內為他方服勞務，他方給
      付報酬之契約；勞動基準法第2 條第1 款、第6 款及民法
      第482 條分別定有明文。渠等就「勞動契約」及「僱傭契
      約」之規定，析其契約之要素，一為服勞務，另一則為獲
      取報酬；惟其規範概念十分廣泛，尚難說明僱主與勞工（
      受僱人）間之實質法律關係；惟參之勞動契約法第1 條之
      規定：「稱勞動契約者，為當事人之一方，為他方在從屬
      關係提供其職業上之勞動力，而他方給付報酬之契約」，
      顯見「從屬關係」乃勞動契約重要之要素之一；雖勞動契
      約法於25年12月15日公佈後，迄今尚未施行，然依立法解
      釋，顯然立法者早在建構有關我國勞動法體系時，即有意
      以「從屬關係」來定義勞動契約。因此，在解釋勞動契約
      時審酌從屬關係之概念，並不會發生不適當之問題。既肯
      認從屬關係係判斷勞動契約之重要基準之一，而從屬關係
      依其性質又可分為：「人格上之從屬性」及「經濟上之從
      屬性」，所謂「人格上之從屬性」，係指勞工對於自己工
      作時間不能自行支配，且對僱主工作上之指揮、監督有服
      從之義務者。至所謂「經濟上從屬性」，係指勞工完全被
      納入雇主經濟組織與生產結構內，亦即勞工並非是為自己
      之營業而勞動，而是從屬於僱主。再者，探究「從屬關係
      」之具體判斷標準，則如：就工作之委託、執行業務之指
      示是否有權拒絕（即拘束性）；就業務之遂行有無接受指
      揮、監督；就勞務之提供有無具代替性等。另所謂「委任
      契約」乃指當事人約定一方委託他人處理事務，他方允為
      處理之契約，民法第528 條則定有明文；依該條文內容以
      察，可見受任人係因具有一定智識、能力及經驗而受委任
      ，對事務之處理則具有自主性及獨立之裁量權，亦即與委
      任人間並無從屬性之關係；而此乃委任契約與勞動契約或
      僱傭契約間最大之區別。再者，為符合目前臺灣社會商場
      上之真實現象，單以職稱概認原告與公司間屬委任或僱傭
      關係，對勞工權益之保障均顯然不足，因之，於判斷時，
      應端視被告公司與原告間之實質關係為何，不宜就職位而
      為形式上之觀察；易言之，若被告公司負責人對原告，就
      事務之處理，具有使用、從屬與指揮命令之性質，且原告
      實際參與生產業務，並無委任關係中之裁量權及自主權者
      ，應認屬勞動契約之範疇，即有勞動基準法之適用；反之
      ，則否。
（二）原告先是主張對於原告於95年11月15日經被告公司調職後
      ，並未提供被告公司任何勞務（見本院卷第106 頁），然
      嗣後又更異其詞，改主張原告於96年2至6月間曾受被告公
      司指示，與鴻海電子集團接洽有關鴻海公司入股被告公司
      之意向，並與鴻海電子集團的高層共同進行有關投資被告
      公司可行性方案及策略評估報告；及曾於96年4月至5月間
      ，受被告公司丙○○董事長指示與被告公司重點供應商協
      商、安撫情緒以利供貨正常（見本院卷第113 頁），顯有
      供述前後不一之情。又證人即95年11月15日後擔任被告公
      司總經理之丁○○於本院審理中證稱：「（問：95年11月
      15日原告被解任職務後，是否被調職至董事長室？）是的
      ，調職後原告並沒有特定的工作內容，亦沒有從事任何工
      作，他確實有工作的座位，但是他並沒有進辦公室工作，
      原告調職後沒多久就前往美國，是否是去美國的STAMTEC
      公司工作我並不清楚，原告與被告公司間並沒有顧問合約
      ，被告公司在96年4 、5 月間發生財務危機，被告公司並
      未曾指派原告與鴻海公司談購併事宜，我是指派王度智、
      甲○○去談，但原告有主動參與我知道，我認為原告是因
      為經營權之考量才主動參與，主要是鴻海集團想要入股被
      告公司需要進行評估，原告與王度智、甲○○一同與鴻海
      集團接洽，所支出的差旅費等單據是我所批核，我不清楚
      原告有與證人戊○○公司協商的事，我也沒有指派他。」
      、「（問：上開調職期間內，原告是否有領取薪資？）有
      的，因為他是創辦人的兒子，之後因董事會的決議後才沒
      有支付，他沒有實質的工作，也談不上是顧問，是因為身
      份上的特殊性以及因應當時被告公司存續的關鍵時刻才會
      支付他薪水，因為他之前是公司的小老闆，沒有人敢貿然
      停薪，他並沒有與其他員工有分工的情況，也沒有所謂上
      下班時間。」、「（問：原告在公司有須聽從何人的指示
      從事工作嗎？）沒有，原告未進公司時也未請假。」等語
      （見本院卷第127 、128 頁）；證人即96年2 至6 月間為
      被告公司營業部長之甲○○於本院審理中證述：96年6 月
      7 日時曾與原告及王度智到大陸與鴻海公司洽談評估入股
      之事宜等語（見本院卷第136 頁）；證人即昶穎自動控制
      股份有限公司負責人戊○○於本院審理中結證：「（問：
      你與被告公司是何關係？被告是否曾有積欠貨款？）我賣
      控制器給被告公司，大約有10年的合作關係，被告有在96
      年4 、5 月的時候無預警的停止支付貨款給我，後來被告
      的採購單位與證人丁○○、丙○○、原告都有出面協商，
      當初原告是先以電話再以出面方式協商，後來以債權轉移
      的方式解決，之後有繼續與被告公司合作，原告當時是以
      何身份與我協商我不是很清楚，但我知道證人丁○○是總
      經理、丙○○是董事長。」等語（見本院卷第128 頁），
      且有原告之護照內頁影本、證人甲○○之入出境記錄、臺
      胞證內頁影本在卷可按（見本院卷第141-145 頁），足徵
      原告所稱原告曾於96年2 至6 月間，與甲○○等人至大陸
      洽談鴻海公司入股被告公司事宜，及同年4 、5 月間，原
      告曾與被告公司重點供應商協商、安撫情緒，以利供貨正
      常等節，應屬真實。另原告究係以何身份而為上開與鴻海
      公司洽談及與被告公司重點供應商協商之行為，雖屬未明
      ，然其並非透過被告公司主管指示而為上揭之行為，與被
      告公司並非基於從屬關係而提其職業上之勞動力，對於自
      己工作之時間均得自行支配等情，則得認定。
（三）證人甲○○雖於本院審理中證述：「是在6 月份總經理丁○○、董事長丙○○要我去會議室，當時還有原告及許慶
      和在場，丁○○要我及原告、許慶和去鴻海談評估入股事
      宜，所以後來6月7日時我就與原告及王度智到大陸」等語
      （見本院卷第136 頁），然依證人甲○○所述，其進入會
      議室時原告已在現場，原告於甲○○進入會議室前之初始
      係主動要求參與，抑或基於從屬關係受指示而參與，尚屬
      未明，蓋衡情亦有經原告主動要求後，丁○○始通知甲○○到場，而對其等一併表示得一同前往大陸之可能性；且
      證人丁○○於本院審理時亦結證稱：其從未指示原告赴大
      陸與鴻海公司洽談，亦未曾指派原告與證人戊○○公司協
      商，係原告主動參與等語歷歷（見本院卷第127 頁），是
      前開證人甲○○所維之證詞，不足以作為兩造間具有僱傭
      從屬關係之認定甚明。又證人甲○○於本院審理中另證稱
      ：其與原告同赴大陸與鴻海公司洽談相關事宜時，與原告
      間並無特別之分工，洽談結束後，原告與其回台灣之時間
      不同，且於原告95年11月15日調職後，其並不清楚原告除
      了該次去與鴻海洽談公司業務外，是否還有負責其他工作
      內容等語（見本院卷第137 頁），亦可認原告確實得以自
      行決定工作之時間、具有不需與他人分工之工作獨立性。
      雖原告提出勞工保險卡用以主張兩造間存有勞動契約，惟
      依勞工保險條例第8 條第1 項第3 款之規定即雇主亦得加
      入勞工保險參加勞工保險可知，原告縱有加入勞工保險，
      亦非即為勞動基準法所稱之勞工。參以原告於95年11月15
      日至96年5 月31日任職被告公司董事長室之期間，除事後
      改主張之「與鴻海公司洽談」及「與昶穎自動控制有限公
      司負責人協商」之行為外，並無其他具體之提供勞務行為
      ，但每月坐領131,400 元之高薪，顯較其他一般勞工為高
      ，該薪資並非勞務提供之對價亦明，核其性質，應屬有償
      委任契約關係，自應適用民法委任之規定。
六、本件兩造間之關係為委任關係已認定如前，依民法第549 條
    之規定：「當事人之任何一方得隨時終止委任契約。」，兩
    造既均不爭執被告公司於96 年5月31日通知原告終止雙方契
    約關係一節，則依前揭規定，兩造間之契約關係已於96 年5
    月31日終止無疑，原告主張被告公司未經預告，而為終止契
    約之通知，應給付原告「資遣費」云云，並非有據。
七、綜上所述，本件原告主張兩造間為僱傭關係，而依勞動基準
    法請求給付資遣費、短欠工資等，自非有據，並無可採，被
    告抗辯兩造間已無委任或僱傭關係尚屬可信。從而，原告請
    求確認兩造間僱傭關係存在，並請求積欠之工資、遲延利息
    ，抑或資遣費等均無理由，應予駁回。原告受敗訴判決，其
    假執行之聲請即失所依據，應併予駁回。
八、本件事實已臻明確，兩造其餘攻擊、防禦方法及主張，經審
    酌後，均與結論無涉，爰不一一贅述。
九、訴訟費用負擔之依據：民事訴訟法第78條。
中    華    民    國    98    年    5     月    19    日
                  民事第二庭   法  官  林秉暉
正本係照原本作成。
如對本判決上訴，須於判決送達後20日內向本院提出上訴狀。
中    華    民    國    98    年    5     月    19    日
                               書記官  廖春慧


司法院資訊處製作；財團法人民間司法改革基金會備份。
